【裁判字號】    98,台上,525
【裁判日期】    980206
【裁判案由】    違反毒品危害防制條例
【裁判全文】
最高法院刑事判決              九十八年度台上字第五二五號
上  訴  人  甲○○
上列上訴人因違反毒品危害防制條例案件，不服台灣高等法院高
雄分院中華民國九十五年五月十日第二審判決（九十五年度上訴
字第二七三號，起訴案號：台灣高雄地方法院檢察署九十三年度
偵字第二一七九六號），提起上訴，本院判決如下：
    主  文
上訴駁回。
    理  由
按刑事訴訟法第三百七十七條規定，上訴於第三審法院，非以判
決違背法令為理由，不得為之。是提起第三審上訴，應以原判決
違背法令為理由，係屬法定要件。如果上訴理由書狀並未依據卷
內訴訟資料，具體指摘原判決不適用何種法則或如何適用不當，
或所指摘原判決違法情事，顯與法律規定得為第三審上訴理由之
違法情形不相適合時，均應認其上訴為違背法律上之程式，予以
駁回。本件原判決認定上訴人甲○○有原判決事實欄所載犯行，
係依憑上訴人於警詢自白，核與共同被告陳建彰於警詢供述、證
人即警員陳永士於第一審證述情節相符，並有上訴人與陳永士在
網路聊天室中關於購買第四級毒品硝甲西泮（下稱一粒眠）對話
之「一網情深聊天聯盟」網站聊天室網頁擷取畫面、現場相片在
卷可稽，暨有上訴人及陳建彰所有供聯絡交易毒品所用之行動電
話（內含門號0000000000號、0000000000
號 SIM卡各一枚）、一粒眠三十顆（鑑驗耗損三顆，僅剩餘二十
七顆）。而上開錠劑經先後送往高雄醫學大學附設中和紀念醫院
及高雄市立凱旋醫院分別以薄層色層分析法（ TLC）、氣體色層
－質譜分析法（GC－MS）、氣相層析質譜儀法檢驗結果，確實含
有硝甲西泮（Nimetazepam ）成分，有高雄醫學大學附設中和紀
念醫院民國九十三年十一月三十日編號0000－000號檢驗
報告及高雄市立凱旋醫院九十四年五月二日高市凱醫驗字第０二
一一五號濫用藥物成品檢驗報告在卷可按。對於上訴人所辯：在
網路上刊「要拿紅豆密我！保證有效……，無效退費！」之訊息
，是基於好玩，並無販賣毒品之犯意，且事後與陳建彰聯絡，是
因陳建彰約其前去唱歌，扣案三十顆一粒眠亦在陳建彰身上查獲
云云，何以不足採信，亦已憑卷內證據資料，於理由內詳為指駁
說明。因而撤銷第一審關於上訴人甲○○部分之科刑判決，改判
仍論處上訴人販賣第四級毒品罪刑。已敘述其所憑之證據及其認
定之理由。所為論敘，俱有卷存證據資料可資覆按，從形式上觀
察，並無判決違背法令之情形存在。上訴意指略以：(一)上訴人於
第一審已抗辯警員於製作筆錄前，曾要上訴人承認取得毒品；證
人陳建彰於第一審亦證稱：我要將三十顆一粒眠交到上訴人手中
時，警察就過來了，上訴人沒有接觸到毒品等語，足認上訴人販
入毒品之行為尚未完成。雖警員陳永士於第一審證稱：我們是看
到陳建彰將三十顆一粒眠交給上訴人後，確認他們交過手，才出
面逮捕。然陳永士以陷害教唆方式辦案，所為證詞係預設立場，
故入人罪，本不可採。原判決採信陳永士指證，認定上訴人已販
入既遂，未依未遂規定減輕上訴人刑責，有判決不備理由及適用
法則不當之違法。(二)警員陳永士以陷害教唆之方式辦案，顯有違
背程序之主觀意圖。而本件係以違法蒐證所得為唯一證據，且上
訴人涉犯販賣第四級毒品罪，權益受害甚鉅，毒品亦未流入社會
，並無危險或實害，禁止使用取得證據有抑制違法蒐證之效果。
原判決未依刑事訴訟法第一百五十八條之四規定審酌人權保障及
公共利益之均衡維護，即逕認警員釣魚方式蒐證合法，扣案毒品
有證據能力，有違證據法則。(三)上訴人辯護人於原審聲請傳喚證
人施隆輝到庭，證明陳建彰是否已將三十顆一粒眠交給上訴人，
此攸關上訴人之販入行為是否完成。原審未予調查，亦未敘明不
予調查之理由，有應於審判期日調查之證據而未予調查之違法云
云。經查：(一)證據之取捨與證據之證明力如何，均屬事實審法院
得自由裁量、判斷之職權；苟其此項裁量、判斷，並不悖乎通常
一般之人日常生活經驗之定則或論理法則，又於判決內論敘其何
以作此判斷之心證理由者，即不得任意指摘其為違法，而據為提
起第三審上訴之合法理由。再證人之陳述有部分前後不符，或相
互間有所歧異時，究竟何者為可採，法院本得依其自由心證予以
斟酌，若其基本事實之陳述與真實性無礙時，仍非不得予以採信
，非謂一有不符或矛盾，即認其全部均為不可採信。原判決認定
上訴人意圖營利，於九十三年十月二十四日，在高雄市○○區○
○路與瑞源路口之「藍語」網路咖啡店內，以「紅荳小姐」之名
稱在網路聊天室內張貼「要拿紅豆密我！保證有效……無效退費
！」之訊息。適警員陳永士執行網路巡邏勤務時發現上開訊息，
研判涉有販賣毒品嫌疑，乃在聊天室佯向上訴人詢問購買毒品事
宜。嗣於同年十月二十六日，陳永士為誘捕上訴人，即撥打上訴
人所留之0000000000號行動電話，佯稱願以新台幣（
下同）一千五百元之價格購買「一粒眠」三十顆，並約定於同日
十二時許，在上開「藍語」網路咖啡店前交易。上訴人旋即意圖
營利，於同日十一時五十分許撥打0000000000號行動
電話予陳建彰（業經原審判處罪刑確定），欲以一千二百元價格
向陳建彰購買「一粒眠」三十顆轉售牟利，雙方亦約定於上開「
藍語」網路咖啡店前交貨。迨於同日十二時許，陳建彰依約攜帶
「一粒眠」三十顆前來交付上訴人後，上訴人未及交付價金一千
二百元之際，即遭在場埋伏之警員當場逮獲等情，業於理由貳、
一、二依憑調查所得心證，逐一論述綦詳，並說明上開犯罪事實
，業據上訴人於警詢供承不諱，核與陳建彰於警詢供述情節相符
，並經證人陳永士於第一審證述屬實。雖上訴人於第一審及原審
改稱：為警查獲時尚未向陳建彰取得三十顆一粒眠；證人陳建彰
於第一審以證人身分結證時，亦附和上訴人之辯詞。然上訴人於
警詢坦承陳建彰業已交付三十顆一粒眠，並經陳建彰供認無誤。
且警員陳永士係發現上訴人涉有販賣毒品嫌疑，並與上訴人約定
毒品交易後，原僅欲誘捕上訴人。然於抵達交易地點時，因上訴
人表示要以電話調貨（毒品），警員始決定同時逮捕上手等情，
已據證人陳永士於第一審結證明確。則警員既欲同時逮捕上訴人
及其上手，自無在陳建彰甫抵現場尚未將一粒眠交付上訴人時，
即貿然認定陳建彰係上訴人之上手，並將二人逮捕之理。因認上
訴人所辯及陳建彰於第一審指證，圴不足採。又以毒品危害防制
條例第四條所稱「販賣」，不以販入之後復行賣出為構成要件，
僅須以營利為目的，將毒品購入或將毒品賣出，有一於此，即屬
販毒既遂。本件上訴人既於網路上刊登販賣一粒眠之訊息，並經
員警喬裝買家與上訴人約定以一千五百元價格購買一粒眠三十顆
後，上訴人即向陳建彰購入一粒眠三十顆，同時要陳建彰將一粒
眠持往交易地點，以供上訴人販賣喬裝買主之警員。縱警員並無
販入毒品之真意，上訴人復於未完成交易時即遭警查獲，然上訴
人向陳建彰以一千二百元購入「一粒眠」三十顆，係欲以一千五
百元之價格轉售喬裝買主之警員，顯係基於營利之意圖而販入，
自應論以販賣第四級毒品既遂罪。所為論斷，核無違背證據法則
，亦無上訴意旨所指理由不備及適用法則不當之違法。(二)原判決
另敘明警察行使職權，不得以引誘、教唆人民犯罪或其他違法之
手段為之，為警察職權行使法第三條第三項所規定。若犯罪嫌疑
人本無犯罪之故意，純因司法警察（官）之設計，以引誘、教唆
等不正當方法，誘發犯罪行為人萌生犯意，進而著手實行，因非
循正當法定程序取得之證據，縱其目的係在於查緝犯罪，但其手
段顯然違反憲法對於基本人權之保障，且已逾越偵查犯罪之必要
程度，對於公共利益之維護並無意義，其因此等違反法定程序所
取得之證據資料，應不具有證據能力。然如行為人原本即具有犯
罪之故意，僅因為逮捕而提供犯罪機會（俗稱釣魚），即與所謂
陷害教唆須行為人本無犯罪意思，乃因教唆人之教唆始萌生犯意
者不同。則警調機關在偵查販毒等重大危害社會治安又屬難以偵
查之案件時，在不違反人身自由不可受侵犯之憲法基本權之保障
下，自得以符合比例原則之手段偵查此類犯罪。本件上訴人本即
有意販賣毒品，並非因警員陳永士之教唆而萌生犯意；且販賣毒
品亦屬重大危害社會治安及難以偵查之案件。則本件警員以俗稱
「釣魚」之方式查獲上訴人販賣毒品，要無違法之處；警員因而
取得之扣案毒品自得作為證據，於法並無不合。而原判決既認本
件警員蒐證並無違背法定程序之處，自無依刑事訴訟法第一百五
十八條之四之規定審酌有無證據能力之必要，上訴意旨以此爭執
，顯非依據卷內訴訟資料具體指摘之適法上訴第三審理由。(三)依
刑事訴訟法第一百六十三條之二第一項、第二項第一款、第三款
規定，當事人、代理人、辯護人或輔佐人聲請調查之證據，法院
認為不必要者，得以裁定駁回之。所謂不必要，不能調查者或待
證事實已臻明確無再調查之必要者均屬之。原判決於理由貳、二
、(一)敘明辯護人具狀聲請傳喚證人即查獲員警施隆輝，欲證明逮
捕上訴人與陳建彰之經過等情，因此部分事實已臻明確，且辯護
人所欲證明之待證事項，業經證人陳永士於第一審證述明確，亦
無調查之必要，核屬依法有據，自無應於審判期日調查之證據而
未予調查之違法。其餘上訴意旨，無非係對事實審法院採證認事
之職權行使及原審已調查、判決理由已說明或與本件犯罪構成要
件無關之事項，仍執陳詞，徒憑己見，再為事實上之爭執，亦非
適法之上訴第三審理由。衡以上述說明，應認其等上訴為違背法
律上之程式，予以駁回。
據上論結，應依刑事訴訟法第三百九十五條前段，判決如主文。
中    華    民    國  九十八  年    二    月    六    日
                      最高法院刑事第六庭
                          審判長法官  洪  清  江
                                法官  韓  金  秀
                                法官  林  勤  純
                                法官  李  錦  樑
                                法官  陳  國  文
      本件正本證明與原本無異
                                      書  記  官
中    華    民    國  九十八  年    二    月   十二   日
                                                     ｍ


司法院資訊處製作；財團法人民間司法改革基金會備份。
